臺灣板橋地方法院刑事判決　　　　　　　　　　　　　九十一年度訴字第四五六號
　　公　訴　人　臺灣板橋地方法院檢察署檢察官
　　被　　　告　丁○○　女　二.
右列被告因違反洗錢防制法案件，經檢察官提起公訴（九十年度偵字第二九三二號）
，本院判決如左：
    主  文
丁○○幫助洗錢，處有期徒刑參月，如易科罰金，以參佰元折算壹日。緩刑參年。所
得財物新臺幣壹萬伍仟元沒收，如全部或一部不能沒收時，以其財產抵償之。
    事  實
一、丁○○自報紙廣告欄上得知可以自己具名設立之郵局帳戶換取現金使用，雖能預
    見提供自己帳戶予他人使用，可能幫助他人掩飾或隱匿重大犯罪所得之財物，然
    因其男友甲○○之兄長乙○○缺錢使用，亟思幫忙，竟仍不違其本意，而基於幫
    助洗錢之犯意，先依廣告上之電話號碼，撥打電話與對方聯絡，繼於民國（下同
    ）八十九年七月二十七日，在台北縣新莊市○○街三十九號前，將其原有之郵政
    儲金帳戶（新莊新泰路郵局帳號０７５１１５—0  000000—２號）之存
    摺簿、印鑑章、提款卡、密碼及身分證，以借得新台幣（下同）一萬五千元之代
    價，交付予在報紙上刊登廣告自稱為「陳先生」之不詳姓名年籍之成年男子，供
    其作為存、提款及匯款使用，而以此方式幫助該自稱「陳先生」等人之犯罪集團
    為常業詐欺之犯行時（該犯罪集團，係以在報紙上刊登「代辦青年創業貸款」廣
    告為引，誘使不特定人依該廣告聯絡後，詐騙被害人匯交保證金等金額至其借得
    使用之金融帳戶內），作為其匯款帳戶，藉此掩飾常業詐欺所得款項而使不易追
    查。嗣丙○於同年八月二十二日因見該集團於報紙上刊登「代辦青年創業貸款」
    之廣告，而陷於錯誤，經電話聯絡後，即陸續依該集團之指示，將律師公證費、
    第一期利息及保證金等費用匯入該集團指定之帳戶內，但匯入款項後卻遲未見貸
    款，始知受騙，經報警處理後，循線查知上情。
二、案經被害人丙○訴由臺北市政府警察局大安分局報請臺灣板橋地方法院檢察署檢
    察官偵查起訴。
    理  由
一、訊據被告丁○○固坦承於前揭時、地將其原有之郵政儲金帳戶（新莊新泰路郵局
    帳號０７５１１５—0  000000—２號）之存摺簿、印鑑章、提款卡、密
    碼及身分證，交付予在報紙上刊登廣告自稱為「陳先生」之不詳姓名年籍之成年
    男子，供其作為存、提款及匯款使用，並因而借得一萬五千元等情不諱，惟矢口
    否認有何幫助洗錢之犯意，辯稱：伊並不知道該成年男子利用該帳戶欲供作何用
    云云。經查：
（一）被害人丙○因見報紙上刊登「代辦青年創業貸款」之廣告而陷於錯誤，經電話
      聯絡後，即陸續依前開犯罪集團之指示，將律師公證費、第一期利息及保證金
      等費用匯入該集團指定之帳戶內，但匯入款項後卻遲未見貸款等情，業據被害
      人丙○於警詢中指訴綦詳（見臺北市政府警察局大安分局刑案偵查卷宗內之丙
      ○警詢筆錄）。是該犯罪集團係以在報紙上刊登「青年創業貸款」之廣告，誘
      使欲借款之不特定人依該廣告聯絡後，詐騙被害人預先匯交保證金等費用至其
      借得之帳戶內，並藉此掩飾其常業詐欺犯行所得之款項甚明。
（二）按金融帳戶為個人理財之工具，而申請開設金融帳戶並無任何特殊之限制，一
      般民眾皆可以存入最低開戶金額之方式申請之，且一個人可以在不同之金融機
      構申請多數之存款帳戶使用，此乃眾所週知之事實，則依一般人之社會生活經
      驗，苟見陌生人不以自己名義申請開戶，反而以刊登廣告之方式向不特定人借
      得他人之金融機構帳戶供己使用，衡情應對於該帳戶之是否合法使用乙節當有
      合理之懷疑。而被告並不知悉借得其帳戶之自稱「陳先生」之成年男子之真實
      姓名、住居所等相關年籍資料，業經其供認在卷（見同上卷宗內之丁○○警詢
      筆錄），且該姓名年籍均不詳之成年男子透過刊登廣告之方式，以提供金錢之
      方式，借得被告上開帳戶使用，顯有違常情，被告於提供上開帳戶之存摺簿、
      印鑑章、提款卡、密碼及身分證給該姓名年籍均不詳之成年男子使用前，應足
      以預見該男子或其他不詳人員可能將其所提供之帳戶用於掩飾因犯罪所匯入之
      款項，而不違反其本意，是以被告有幫助該姓名年籍均不詳之成年男子等人利
      用其所提供之上開帳戶洗錢之不確定故意甚為灼然。
（三）再查，被告曾因擔心帳戶遭別人不法使用，而於八十九年八月五日向郵局以口
      頭掛失存摺及提款卡，嗣經該集團發現後，要求被告撤銷掛失止付，被告復於
      同年月七日至郵局填立撤銷掛失止付申請書撤銷掛失一節，有新莊郵局九十年
      十二月二十四日儲0000000—八０號函暨所附撤銷掛失止付申請書各一
      份在卷可憑（附於偵查卷宗第二十四、二十五頁），益徵被告於提供自己帳戶
      予他人使用前，應知悉他人借得上開帳戶可能係用作掩飾其犯罪所得之用，而
      其嗣後雖曾慮及遭他人不法使用而曾向郵局以口頭申辦止付，又因該犯罪集團
      之要求，復撤銷掛失止付，然此均無礙其幫助常業洗錢犯行之成立。是被告前
      開所辯，顯係避就之詞，綜上所述，本件事證已臻明確，被告幫助洗錢之犯行
      ，堪以認定，應予依法論科。
二、被告丁○○將其所有之郵政儲金帳戶之存摺簿、印鑑章、提款卡、密碼及身分證
    ，以一萬五千元之代價，出借予在報紙上刊登廣告自稱「陳先生」之不詳姓名年
    籍之成年男子使用，幫助常業詐欺之行為人等為掩飾自己重大犯罪所得財物之行
    為，核其所為係犯洗錢防制法第九條第一項之幫助洗錢罪。又被告係幫助該自稱
    「陳先生」等人之犯罪集團就其等常業詐欺之重大犯罪所得為洗錢犯行，係幫助
    犯，按正犯之刑減輕之。爰審酌被告並無前科，行為時年僅十八歲餘，年輕識淺
    ，此次因貪圖小利一時失慮而為本件犯行，衡諸其犯罪手段、所生危害、犯罪所
    得不多，及犯罪後之態度等一切情狀，量處如主文所示之刑。又被告行為後，原
    刑法第四十一條之規定：「犯最重本刑為三年以下有期徒刑之刑之罪，而受六月
    以下有期徒刑或拘役之宣告，因身體、教育、職業或家庭之關係或其他正當事由
    ，執行顯有困難者，得以一元以上三元以下折算一日，易科罰金。」，已於九十
    年一月四日經修正為刑法第四十一條第一項，該規定為：「犯最重本刑為五年以
    下有期徒刑以下之刑之罪，而受六月以下有期徒刑或拘役之宣告，因身體、教育
    、職業或家庭之關係或其他正當事由，執行顯有困難者，得以一元以上三元以下
    折算一日，易科罰金。但確因不執行所宣告之刑，難收矯正之效，或難以維持法
    秩序者，不在此限。」，並於同年月十日經總統公布施行，經新舊法比較結果，
    以新法有利於被告，應依刑法第二條第一項前段適用裁判時之法律，依修正後刑
    法第四十一條第一項前段之規定並諭知易科罰金之折算標準，附此敘明。末查被
    告前未曾受有期徒刑以上刑之宣告，此有臺灣高等法院檢察署刑案紀錄簡覆表及
    臺灣高等法院被告全國前案紀錄表各一份在卷可按，此次因一時失慮，致罹刑章
    ，經此次偵審程序及科刑判決之教訓後，當知所警惕，堪信無再犯之虞，本院因
    認前開對其所宣告之刑，以暫不執行為適當，爰併宣告緩刑三年，以啟自新。另
    被告出借前述帳戶幫助洗錢所得之一萬五千元，依洗錢防制法第十二條之規定沒
    收，如全部或一部不能沒收時，以其財產抵償之。
據上論斷，應依刑事訴訟法第二百九十九條第一項前段，洗錢防制法第九條第一項、
第十二條，刑法第二條第一項前段、第十一條前段、第三十條第二項、第四十一條第
一項前段、第七十四條第一款，罰金罰鍰提高標準條例第二條，判決如主文。
本案經檢察官高智美到庭執行職務。
中      華      民      國      九十一    年     十一     月    十一    日
                                  臺灣板橋地方法院刑事第二庭
                                      法  官  陳  靜  茹
右正本證明與原本無異。
如不服本判決，應於判決送達後十日內，向本院提出上訴狀。
                                      書記官  廖  美  紅
中      華      民      國      九十一    年     十一     月    十九    日
附錄本案論罪科刑法條全文：
洗錢防制法第九條
洗錢者，處五年以下有期徒刑，得併科新台幣三百萬元以下罰金。
以犯前項之罪為常業者，處一年以上七年以下有期徒刑，併科新台幣一百萬元以上一
千萬元以下罰金。
法人之代表人、法人或自然人之代理人、受雇人或其他從業人員，因執行業務犯前二
項之罪者，除處罰行為人外，對該法人或自然人並科以各該項所定之罰金。但法人之
代表人或自然人對於犯罪之發生，已盡力為防止行為者，不在此限。
犯前三項之罪，於犯罪後六個月內自首者，免除其刑；逾六個月者，減輕或免除其刑
；在偵查或審判中自白者，減輕其刑。
